臺灣高雄地方法院民事裁定　　　　　　100年度監宣字第286號
聲　 請　 人　江永豐
受監護宣告人　江元聰
上列聲請人聲請監護宣告等事件，本院裁定如下：
    主    文
宣告江元聰（男，民國○○年○月○○日生，身分證統一編號：Ｚ0000
00000號）為受監護宣告之人。
選定聲請人江永豐（男，民國○○年○○月○日生，身分證統一編號
：Ｚ000000000號）為受監護宣告人江元聰之監護人。
指定高雄市政府社會局為會同開具財產清冊之人。
聲請程序費用由受監護宣告人江元聰負擔。
    理    由
一、聲請意旨略以：聲請人江永豐為應受監護人江元聰之弟，江
    元聰於其父母過世後，與聲請人同住，並由聲請人照顧其日
    常生活起居，其已達不能為意思表示或受意思表示，或不能
    辨識其意思表示之效果，惟因江元聰尚有土地繼承事宜需處
    理，為代理其處理事務，爰依民法第14條第1項、民事訴訟
    法第597條第1項規定，准予對江元聰為監護宣告，並選定聲
    請人江永豐為江元聰之監護人；指定高雄市政府社會局為會
    同開具財產清冊之人等語。
二、按「對於因精神障礙或其他心智缺陷，致不能為意思表示或
    受意思表示，或不能辨識其意思表示之效果者，法院得因本
    人、配偶、四親等內之親屬、最近一年有同居事實之其他親
    屬、檢察官、主管機關或社會福利機構之聲請，為監護之宣
    告」，98年11月23日修正生效之民法第14條第1項定有明文
    ；次按「法院為監護之宣告時，應依職權就配偶、四親等內
    之親屬、最近一年有同居事實之其他親屬、主管機關、社會
    福利機構或其他適當之人選定一人或數人為監護人，並同時
    指定會同開具財產清冊之人」，98年11月23日修正生效之民
    法第1111條第1項亦有明文規定。經查：
  (一)聲請人主張之上開事實，業據其提出身分證影本、身心障礙
    手冊、戶籍謄本等件為證，並經本院於100年9月7日上午10
    時30分許，在高雄市旗山醫院鑑定人謝遠達醫師（現為署立
    旗山醫院精神科醫師）面前訊問江元聰，法官當場點呼江元
    聰姓名三次，江元聰不知其姓名為何，只知道「叔叔」就是
    代表他，詢問其與聲請人之關係，不會回答，略顯焦慮、退
    縮，四肢外觀正常、無異狀。鑑定人謝遠達醫師亦認為：江
    元聰目前社會適應很差，自我照顧功能尚可，缺乏口語表達
    及人際互動。語言認知能力差，偶有自言自語、睡眠差之情
    形，係先天性之中度智能不足，從小就如此，又沒有教育、
    文化刺激，導致個案目前認知比預期更差，達到重度智能不
    足，經過治療亦無法恢復正常，僅能增加自我情緒的控制。
    屬精神障礙及其他心智缺陷混合致不能為意思表示或受意思
    表示，或不能辨識其意思表示之效果等語（見本院卷100年9
    月7日之勘驗筆錄）。且鑑定報告結論亦認為：江元聰為一
    位重度智能障礙並合併有精神病症狀，已無緩解可能；且其
    智能、社會功能、職業功能、現實感、自我照顧與處理日常
    事務之能力已呈現嚴重敗壞之情形，此有上開鑑定人謝遠達
    醫師100年8月31日所書具之司法精神鑑定報告書附卷可參（
    見本院卷第29至30頁）。綜合上情，堪認江元聰已因其他心
    智缺陷，致不能為意思表示或受意思表示，或不能辨識其意
    思表示之效果，爰依法宣告江元聰為受監護宣告之人。
  (二)又聲請人聲請選定由其擔任江元聰之監護人乙節，查聲請人
    為江元聰之弟，平日由其照顧江元聰生活起居，亦了解其財
    務狀況，江元聰沒有子女，原本由聲請人父親照顧江元聰，
    父親過世後，便由聲請人照顧之，是由其擔任江元聰之監護
    人，尚符合其最佳利益，爰選定聲請人為江元聰之監護人，
    其應負責護養、照顧及妥善治療江元聰身體及生活，並依民
    法第1112條之規定，其於執行有關受監護人之生活、護養療
    治及財產管理之職務時，應尊重受監護人之意思，並考量其
    身心狀態與生活狀況。
  (三)另就指定會同開具財產清冊之人部分，聲請人聲請本院指定
    高雄市政府社會局擔任會同開具財產清冊之人，本院審酌高
    雄市政府社會局長期經辦各項社會福利業務，經驗豐富，並
    有眾多學有專精之社會工作人員從事該處業務，認由其擔任
    會同開具財產清冊之人，應屬適當，爰指定高雄市政府社會
    局擔任會同開具財產清冊之人。
三、又依民法第1113條準用同法第1099條、1099條之1之規定，
    於監護開始時，監護人對於受監護宣告人江元聰之財產，應
    會同高雄市政府社會局，於2個月內開具財產清冊並陳報法
    院，於完成並陳報法院前，監護人對於受監護人之財產，僅
    得為管理上必要之行為，附此敘明。
四、依民事訴訟法第608條第1項，裁定如主文。
中    華    民    國    100    年    10    月   24    日
                      家事法庭 法  官  劉建利
以上正本證明與原本無異。
本件不得抗告（主文第一項依法不得抗告；第二、三項亦經當事
人捨棄抗告，亦不得抗告）。
中    華    民    國    100    年    10    月   24    日
                               書記官  張金蘭